臺灣屏東地方法院刑事判決
             110年度交訴字第76號
公  訴  人  臺灣屏東地方檢察署檢察官
被      告  洪若桓


上列被告因公共危險案件，經檢察官提起公訴（110年度偵字第5
14號），本院判決如下：
    主    文
洪若桓犯駕駛動力交通工具發生交通事故，致人傷害而逃逸罪，
處有期徒刑柒月。
    犯罪事實
一、洪若桓於民國109年11月4日18時10分許，騎乘車牌號碼000-
    0000號普通重型機車，沿屏東縣屏東市龍華路226巷由東向
    西行駛，行經無交通號誌之公華街173巷與龍華路226巷交岔
    路口時，擬右轉進入公華街173巷，原應注意車輛轉彎時，
    轉彎車應暫停讓直行車先行，且轉彎時應注意有無來車，依
    當時晴天夜間有照明、柏油路面乾燥、無缺陷、無障礙物、
    視距良好，亦無不能注意之情事，竟疏於注意來車及應暫停
    讓直行車先行，即貿然右轉進入公華街173巷，適韓葦霓騎
    乘車牌號碼000-0000號普通重型機車，沿龍華路282巷接公
    華路173巷由南往北方向駛至上開路口，見狀閃避不及，韓
    葦霓所騎乘上揭機車車頭碰撞洪若桓上揭機車車尾，韓葦霓
    因此人車倒地，致受有右膝、右肘擦挫傷等傷害（過失傷害
    部分，未據告訴），詎洪若桓於發生交通事故後，竟基於發
    生交通事故致人傷害而逃逸之故意，未停車查看且未採取救
    護或其他必要措施，亦未提供年籍資料或聯絡方式，逕自騎
    車逃逸。
二、案經韓葦霓訴由屏東縣政府警察局屏東分局報告臺灣屏東地
    方法院檢察署檢察官偵查起訴。
    理  由
壹、程序部分
　　本判決以下所援引被告洪若桓以外之人之供述證據，被告於
    本院準備程序時表示不爭執證據能力（本院卷第32頁），復
    於本院審理時逐項提示、調查後，均未於言詞辯論終結前聲
    明異議，本院審酌該等供述證據作成時外在情況及條件，核
    無違法取證或其他瑕疵，亦無證據力明顯過低之情形，均有
    證據能力。
貳、實體部分
一、認定犯罪事實所憑之證據及理由：
　　訊據被告固不否認其有於前揭時間行經本案路口，並知悉告
    訴人有因人車倒地而受有前揭傷害，惟矢口否認有何發生交
    通事故逃逸犯行，辯稱：我的機車沒有與告訴人機車發生擦
    撞，是她自己自摔倒地云云（本院卷第30-32、92-93、109
    頁），經查：
（一）被告及告訴人有於前揭時間，分別騎乘前揭機車行經本案
      路口，且被告知悉告訴人及告訴人機車在該路口前倒地，
      告訴人並因此受有前揭傷害等情，業據告訴人於警詢、偵
      查及本院審理時證述明確，並有道路交通事故調查報告表
      ㈠㈡、道路交通事故現場圖、現場照片20張、屏東縣政府警
      察局交通警察隊道路交通事故發生交通事故人自首情形紀
      錄表、現場監視器錄影畫面、影像截圖2張、臺灣屏東地
      方檢察署檢察官及本院勘驗筆錄各1份在卷可稽，且此部
      分事實為被告所不爭執，應堪認定。
（二）被告雖否認有與告訴人發生碰撞而無發生交通事故云云。
      然查，證人韓葦霓於警詢、偵訊及本院審理時均證稱：「
      案發當日我騎乘MFG-6888號普重機車，沿龍華路282巷接
      公華街173巷車道南往北方向直行行駛，被告機車從龍華
      路226巷要右轉進入公華街173巷時，雙方機車在巷口發生
      碰撞，我人車倒地，被告有回頭看一下，隨即騎車離開現
      場；我機車車頭碰撞對方機車車尾，我機車車頭有刮傷，
      警方有拍照取證，對方機車沒有倒地，應該沒有車損；我
      當時車速約30至40公里；從我看到被告機車到發生碰撞摔
      倒，大概只有幾秒的時間；我想說本件車禍沒有很嚴重，
      且我也有過失，就沒有提告過失傷害」等語（警卷第7-10
      頁，偵卷第24-25頁，本卷第109-114頁）。又證人與被告
      素不相識，且證人於本院審理時甚至表示：「我對被告於
      發生交通事故後逃逸也不告了，我也不希望被告去坐牢，
      希望法院從輕量刑」等語（本院卷第112、122頁），可知
      證人已無繼續追究被告責任之意，其經告知具結義務及偽
      證處罰後，實難想像證人有必要又甘冒偽證罪重罰，杜撰
      「雙方機車確有發生碰撞」之虛偽情節以構陷被告，是上
      開證人之證述，應屬可採。
（三）再者，經本院勘驗本案監視器錄影畫面，內容略以：
　　　18:10:25 被告機車右轉至公華街173巷。
  　　18:10:26 告訴人沿龍華路282巷接公華街173巷南往北方 
                向直行行駛至本案巷口，且告訴人機車略快於
                 被告機車。
　　　18:10:28 雙方機車身影被樹影遮蔽，但可看出告訴人伸
　　　         出右腳且機車車燈劇烈搖晃，應係人車倒地。
　　　是從上開勘驗內容，可知：被告及告訴人於監視器時間18
      時10分25秒及26秒、間隔僅一秒行經本案巷口，且告訴人
      車速係略快於被告，是告訴人機車車距應已十分逼近被告
      機車；再從告訴人機車車影於2秒後隨即發生劇烈搖晃，
      可看出已人車倒地等事實。從而，告訴人證稱「其因被告
      機車突然駛出巷口，致告訴人機車反應不及而擦撞被告後
      方」等情，應屬有據。再對照案發後警方拍攝之告訴人機
      車車頭照片，確實有擦撞痕跡（警卷第32頁），足認案發
      當時告訴人機車車頭，確有碰撞被告機車車尾無訛。
（四）至被告辯稱其機車車尾並無擦撞痕跡，故無發生碰撞等語
      。然查，兩車發生碰撞是否必然會有相關跡證存留於車輛
      上，本即與雙方車輛碰撞之強度、角度有關，本院審酌被
      告自陳「案發時其時速僅20至30公里」等語、告訴人於警
      詢時則證稱「案發時其時速約30至40公里」等語（警卷第
      5、8頁），兩車車速均不快，且告訴人於警詢及本院審理
      時均自承「事故發生前有先煞車」等語（警卷第8頁，本
      院卷第111頁），動能應已減弱，因此告訴人擦撞到被告
      機車車尾時未留下明顯之擦撞痕跡，衡情並非無可能，尚
      不能據此認定兩車未發生擦撞，是被告辯稱其機車沒有擦
      撞痕跡，告訴人是自摔云云，尚不足採。
（五）又按「汽車行駛至交岔路口，其行進、轉彎，應依下列規
      定：...二、行至無號誌之交岔路口，轉彎車應暫停讓直
      行車先行」，道路交通安全規則第102條第1項第2款定有
      明文。查被告騎乘機車依法即負有上陳各項注意義務，復
      以事發當時係晴天夜間有照明、柏油路面乾燥、無缺陷、
      無障礙物、視距良好等情，有道路交通事故調查報告表㈠
      可查（警卷第17頁），無不能注意之情事，被告竟疏未注
      意，貿然右轉致生本件車禍，被告行為確有過失甚明。此
      部分核與交通部公路總局高雄區監理所屏澎區車輛行車事
      故鑑定會110年3月19日高監鑑字第1100025807號函暨鑑定
      意見書、交通部公路總局車輛行車事故鑑定覆議會110年6
      月22日路覆字第1100057186號之鑑定及覆議結果，認被告
      被告行經無號誌T字路口，右轉彎車未禮讓直行車先行，
      為發生交通事故主因等語相符（偵卷第31-35、57-62頁）
      。
（六）綜上所述，本案事證明確，被告犯行洵堪認定，應依法論
      罪科刑。
三、論罪科刑：
（一）新舊法比較：按行為後法律有變更者，適用行為時之法律
      ，但行為後之法律有利於行為人者，適用最有利於行為人
      之法律，刑法第2 條第1 項定有明文。被告行為後，刑法
      第185條之4業於110年5月21日修正，並於同年月30日公布
      生效，於修正前規定「駕駛動力交通工具發生交通事故，
      致人死傷而逃逸者，處一年以上七年以下有期徒刑」，嗣
      修正為「駕駛動力交通工具發生交通事故，致人傷害而逃
      逸者，處六月以上五年以下有期徒刑；致人於死或重傷而
      逃逸者，處一年以上七年以下有期徒刑。犯前項之罪，駕
      駛人於發生交通事故致人死傷係無過失者，減輕或免除其
      刑」。經新舊法比較，修正後之規定對被告顯較有利，依
      刑法第2條第1項但書之規定，應適用被告行為後即修正後
      之法律。
（二）核被告所為，係犯刑法第185條之4第1項前段之駕駛動力
      交通工具發生交通事故，致人傷害而逃逸罪。
（三）被告前因違反毒品危害防制條例案件，經本院以107年度簡
      字第1809號判處有期徒刑3月確定，嗣於108年3月14日執行
      完畢出監等情，有臺灣高等法院被告前案記錄表在卷可佐
      （本院卷第15、19頁），是被告於有期徒刑執行完畢後五
      年內故意再犯本案有期徒刑以上之罪，固屬累犯。然依司
      法院釋字第775號解釋意旨，國家所施加之刑罰須與行為
      人之罪責相當，符合累犯要件之被告是否需加重最低本刑
      ，須衡酌被告所犯前案之犯罪類型（例如：故意或過失）
      、執行方式（例如：有無入監執行完畢、是否易科罰金或
      易服社會勞動）、前案執行完畢日距離本案犯罪之時間、
      前案法益侵害之性質、再犯之原因、違反法規範之情節是
      否重大、被告主觀犯意所顯現之惡性及反社會性等相關情
      況決定之。本院審酌被告所涉之本案犯行，侵害法益與前
      案不同，罪質迥異，難認被告主觀有其特別惡性，爰不依
      刑法第47條第1項規定加重其刑（依裁判書類簡化原則，
      不於主文諭知「累犯」）。
（四）爰以行為人之責任為基礎，審酌被告於本件交通事故發生
      後，未對告訴人施以救助或留下聯絡方式，逕行離去，危
      害告訴人之生命及身體安全，所為自有不該；並考量被告
      本件發生交通事故幸未告訴人造成嚴重損害之犯罪情節，
      被告犯後飾詞狡辯之態度，兼衡其自述之生活經濟狀況、
      智識程度（本院卷第122頁）、犯罪動機、目的、手段等
      一切情狀，量處如主文所示之刑。
據上論斷，應依刑事訴訟法第299條第1項前段，判決如主文。
本案經檢察官莊承頻提起公訴，檢察官王光傑到庭執行職務。
中　　華　　民　　國　　111 　年　　7 　　月　　29　　日
                  刑事第四庭    審判長法  官  黃柏霖
　　　　　　　　　　　　　　　　　　　法  官  李宛臻
　　　　　　　　　　　　　　　　　　　法  官　林敬超
以上正本證明與原本無異。
如不服本判決應於收受判決後20日內向本院提出上訴書狀，並應敘述具體理由；其未敘述上訴理由者，應於上訴期間屆滿後20日內向本院補提理由書（均須按他造當事人之人數附繕本）「切勿逕送上級法院」。　　　　　　　　　　　　　　　　　　　　
中　　華　　民　　國　　111 　年　　8 　　月　　2 　　日
                                      書記官  呂靜雯
附錄本件判決引用之法條：
中華民國刑法第185條之4
駕駛動力交通工具發生交通事故，致人傷害而逃逸者，處6月以
上5年以下有期徒刑；致人於死或重傷而逃逸者，處1年以上7年
以下有期徒刑。
犯前項之罪，駕駛人於發生交通事故致人死傷係無過失者，減輕
或免除其刑。